【裁判字號】    98,聲,76
【裁判日期】    980907
【裁判案由】    訴訟救助
【裁判全文】
臺灣高等法院臺中分院民事裁定  98年度聲字第76號
聲  請  人  大容建設有限公司
法定代理人  甲○○
送達代收人  乙○○
上列聲請人因與相對人昶泓企業社間返還價金事件，聲請訴訟救
助，本院裁定如下：
    主  文
聲請駁回。
聲請訴訟費用由聲請人負擔。
    理  由
一、按當事人因無資力支出訴訟費用而聲請訴訟救助者，關於無
    資力支出訴訟費用之事由，應提出可使法院信其主張為真實
    並能即時調查之證據，以釋明之，此觀民事訴訟法第109條
    第2項、第284條之規定自明。又所謂無資力係指窘於生活，
    且缺乏經濟信用者而言，最高法院43年度台抗字第152號判
    例意旨闡釋綦明。再法院調查聲請人是否無資力支出訴訟費
    用，專就聲請人提出之證據為之，如聲請人並未提出證據，
    或依其提出之證據，未能信其無資力支出訴訟費用之主張為
    真實，即應將其聲請駁回，並無派員調查之必要，最高法院
    26年滬抗字第34號判例意旨復可參照。
二、相對人在臺灣臺中地方法院（下稱台中地院）起訴主張解除
    兩造間買賣契約，請求聲請人返還價金及給付違約金，經台
    中地院判決命聲請人應給付相對人新台幣（下同）720萬元
    本息及應給付相對人100萬元，聲請人就其敗訴部分全部提
    起上訴，並為本件訴訟救助之聲請。聲請意旨雖略以：訟爭
    房屋預售案之訂購戶人數過多，聲請人已急速尋求其他建商
    續建並概括承受一切權利義務，以對預購戶交代，訟爭房屋
    工程土地為聲請人所有，已提供預售戶擔保，足見聲請人處
    理之誠意，為使順利完成續建，爰依民事訴訟法第107條、
    第109條、第110條之規定，提出訴訟救助之聲請，請求暫免
    繳納二審之裁判費云云，惟，查聲請人所提出之抵押權設定
    契約書、土地登記謄本、協議書、台中地院裁定、清水地政
    事務所設定書類、建照及建照展延公告、存證信函等影本，
    尚不足以釋明其為無資力，且參以聲請人公司之資本總額為
    1500萬元（參見台中地院97年度重訴字第488號卷第52、53
    頁所附之公司變更登記表影本），聲請人復自陳其為訟爭共
    十餘戶預售屋建案之負責人、建案土地為其所有等情，益難
    認其為無資力。此外，聲請人復未提出其主張為真實並能即
    時調查之其他證據，以資釋明，是聲請訴訟救助依法不合，
    不能准許，應予駁回。
三、據上論結，本件聲請為無理由，爰依民事訴訟法第95條、第
    78條，裁定如主文。
中    華    民    國    98    年    9     月    7     日
                民事第三庭    審判長法  官  陳照德
                                    法  官  李平勳
                                    法  官  朱  樑
以上正本係照原本作成。
如不服本裁定應於裁定送達後10日內向本院提出抗告理由狀（須
按他造人數附具繕本），並繳納抗告裁判費新台幣1,000元。
                                    書記官  陳妙瑋
中    華    民    國    98    年    9     月    8     日
                                                      Ｍ


司法院資訊處製作；財團法人民間司法改革基金會備份。
